臺灣高等法院臺中分院刑事判決　　　 100年度上易字第1170號
上　訴　人　臺灣南投地方法院檢察署檢察官
被　　　告　洪尚泓
上列上訴人因傷害案件，不服臺灣南投地方法院99年度易字第55
6號中華民國100年 7月21日第一審判決（起訴案號：臺灣南投地
方法院檢察署99年度偵字第3513號），提起上訴，本院判決如下
：
    主  文
原判決撤銷。
洪尚泓傷害人之身體，處有期徒刑月，如易科罰金，以新臺幣
壹仟元折算壹日。緩刑貳年，緩刑期內付保護管束。
    事  實
一、洪月美與洪尚泓為姑姪，二人係三親等旁系血親，具有家庭
    暴力防治法第三條第四款之家庭成員關係。洪尚泓於民國九
    十九年八月十二日十九時三十分許，在其南投縣草屯鎮○○
    路南埔巷三Ｏ號住處門前，因洪月美欲前往其住處祭拜祖先
    之事而與之發生口角，竟基於傷害人之身體之犯意，以拳頭
    毆打洪月美之左臉，致洪月美受有左臉挫傷 810公分之傷
    害。
二、案經洪月美訴由南投縣政府警察局草屯分局報請臺灣南投地
    方法院檢察署檢察官偵查起訴。
    理  由
一、上訴人即被告（下稱被告）洪尚泓雖未到庭，然上開事實業
    經證人即告訴人洪月美於警詢中指訴：「我於99年 8月12日
    19時30分在南投縣草屯鎮○○里○○路南埔巷30號被打傷…
    ，我因我弟弟到新竹做事，請我有空到草屯鎮○○路南埔巷
    30號拜祖先，因而與我姪子洪尚泓發生口角，洪尚泓用手打
    我左臉，然後騎機車離開。我左臉挫傷…我要告洪尚泓傷害
    」。（參見偵卷第6頁至第7頁）；並於偵查中指訴：於99年
    8 月12日19時30分在草屯鎮○○路南埔巷30號被洪尚泓用拳
    頭打傷左臉（參見偵卷第13頁）；並經被告洪尚泓於警詢中
    供承99年 8月12日19時30分在南投縣草屯鎮○○里○○路南
    埔巷30號因拜祖先與其姑姑洪月美發生口角，有空手打傷姑
    姑洪月美左臉；復於原審承認有於上開時間在草屯鎮○○里
    ○○路南埔巷30號門口前有為起訴事實所載之傷害犯行；又
    有曾漢棋綜合醫院診所診斷證明書一紙（見偵卷第八頁）附
    卷可佐，被告罪證明確，其傷害犯行足堪認定。
二、論罪科刑之理由：
  (一)按家庭暴力防治法所稱家庭暴力，係謂家庭成員間實施身體
    或精神上不法侵害之行為。而家庭暴力罪，則謂家庭成員間
    故意實施家庭暴力行為而成立其他法律所規定之犯罪，家庭
    暴力防治法第二條第一款、第二款定有明文。查被告洪尚泓
    為告訴人洪月美之姪子，二人係三親等旁系血親，具有家庭
    暴力防治法第三條第四款規定之家庭成員關係，有全戶戶籍
    資料（完整姓名）查詢結果一紙、個人戶籍資料及姓名更改
    資料（完整姓名）查詢結果共二紙（見原審卷第81頁至第83
    ）在卷可稽。被告以拳頭毆打洪月美左臉之強暴方式傷害其
    家庭成員洪月美，而故意不法侵害洪月美之身體，核其所為
    ，係犯刑法第二百七十七條第一項之傷害罪，亦屬家庭暴力
    防治法第二條第二款所稱之家庭暴力罪。檢察官起訴意旨未
    論及被告所涉家庭暴力罪部分，應予補充，附此敘明。
  (二)本院審酌被告：(1)與長輩洪月美發生爭執後，不思以理性解
    決問題，即以暴力相向，毆打洪月美成傷；(2)犯後坦承犯行
    ，深具悔意，並於原審法院準備程序中當庭向洪月美道歉而
    獲得其原諒，有原審100年6月30日準備程序筆錄在卷可參（
    見原審卷第70頁）；(3)衡酌其與洪月美之親屬關係等ㄧ切情
    狀，量處如主文所示之刑，並諭知易科罰金之折算標準。
  (三)被告前未曾因故意犯罪受有期徒刑以上刑之宣告，此有臺灣
    高等法院被告前案紀錄表及臺灣南投地方法院檢察署刑案資
    料查註紀錄表各一份附於本院卷及偵查卷中可稽。本院審酌
    被告因一時思慮不周，致罹刑章，然犯後態度尚佳，已如前
    述，經此次刑事程序後，應能知所警惕，而無再犯之虞，為
    維持告訴人與被告間姑姪情誼，認所宣告之刑，應以暫不執
    行為適當，爰予宣告如主文所示之緩刑，並依家庭暴力防治
    法第三十八條第一項：「犯家庭暴力罪或違反保護令罪而受
    緩刑宣告者，在緩刑期內應付保護管束」規定，諭知緩刑期
    內付保護管束，以勵自新。
  (四)原審法院認定被告洪尚泓有罪並判處有期徒刑三月，同時宣
    告緩刑二年之判決，固非無見，惟宣告緩刑時，未同時依上
    開規定宣告付保護管束，與法尚有未合，檢察官對於原判決
    聲明不服，提起上訴，為有理由，應由本院將原判決撤銷，
    並對被告宣告於緩刑期內付保護管束。
三、被告洪尚泓於本院審理期日並未到庭接受審判，惟本件被告
    業經本院為合法傳喚，無正當理由而不到庭，本院爰不待其
    陳述逕行判決，並此敘明。
據上論結，應依刑事訴訟法第三百六十九條第一項前段、第三百
六十四條、第三百七十一條、第二百九十九條第一項前段、刑法
第二百七十七條第一項、第四十一條第一項前段、第七十四條第
一項第一款、家庭暴力防治法第三十八條第一項，判決如主文。
本案經檢察官卓春蓮到庭執行職務。
中    華    民    國   100    年    9     月    28    日
            刑事第三庭    審判長法  官  王  增  瑜
                                法  官  李  悌  愷
                                法  官  曾  佩  琦
以上正本證明與原本無異。
不得上訴。
                                書記官  王  麗  英
中    華    民    國   100    年    9     月    28    日